【裁判字號】    99,交訴,97
【裁判日期】    991011
【裁判案由】    公共危險等
【裁判全文】
臺灣臺北地方法院刑事判決              99年度交訴字第97號
公  訴  人  臺灣臺北地方法院檢察署檢察官
被      告  甲○○
上列被告因公共危險等案件，經檢察官提起公訴（99年度調偵字
第482 號），被告於本院準備程序中就被訴事實為有罪之陳述，
經告知簡式審判程序之旨，並聽取公訴人及被告之意見後，本院
合議庭認為適宜由受命法官獨任進行簡式審判程序而裁定改由受
命法官獨任進行簡式審判程序審理，判決如下：
    主  文
甲○○服用酒類，不能安全駕駛動力交通工具而駕駛，處有期徒
刑貳月，如易科罰金，以新臺幣壹仟元折算壹日；又駕駛動力交
通工具肇事，致人受傷而逃逸，處有期徒刑陸月，如易科罰金，
以新臺幣壹仟元折算壹日。應執行有期徒刑柒月，如易科罰金，
以新臺幣壹仟元折算壹日。緩刑貳年，並應於民國一百年三月三
十一日以前，向被害人乙○○支付新臺幣肆萬元。
    事  實
一、甲○○於民國96年8 月8 日18時55分許前之某時，在不詳處
    所，飲用酒類後，明知已達不能安全駕駛動力交通工具之程
    度，竟仍騎乘向柯枝進借用之車牌號碼AXV- 353號重型機車
    上路，於同日18時55分許，行經臺北市○○○路○段18號前
    時，本應注意車前狀況並隨時採取必要之安全措施，且依當
    時情形，並無不能注意之情事，竟疏於注意，撞及前方欲搭
    乘由張富寶所駕駛車號562-EX號營業小客車之乙○○，致乙
    ○○受有後頭部裂傷（約長2 公分）、背部紅腫及左右外踝
    部擦傷之傷害（所涉過失傷害部分，業據乙○○撤回告訴，
    由本院另為公訴不受理判決）。詎甲○○於肇事後，明知駕
    駛機車肇事致人受傷，應即採取救護或其他必要措施，並向
    警察機關報告，不得駛離現場，惟其竟未對乙○○採取救護
    並報警處理，即萌生肇事逃逸之犯意，逕自騎乘機車離開現
    場。嗣經張富寶記下甲○○所騎乘上開機車之車號並報警後
    ，始循線查悉上情。
二、案經乙○○訴由臺北市政府警察局中正第二分局報告及臺灣
    臺北地方法院檢察署檢察官自動檢舉偵查起訴。
    理  由
一、訊據被告甲○○對於前揭事實，迭於本院準備程序、審理時
    均坦承不諱（見本院卷第15頁、第17頁背面），核與證人乙
    ○○、張富寶於警詢、偵查中證述情節相符（見偵字卷第4
    至8 頁、第10至12頁、第53頁、偵緝字卷第30至32頁、第48
    、49頁、調偵字卷第34至36頁），並有道路交通事故現場圖
    、道路交通事故調查報告表（一）、（二）、道路交通事故
    補充資料表（見同上偵字卷第27至30頁）、臺北市立聯合醫
    院和平院區醫院96年8 月8 日、96年8 月13日診斷證明書（
    見同上偵字卷第14、15頁）及現場照片2 張（見同上偵字卷
    第32頁）在卷可稽，足認被告前開自白與事實相符，應堪採
    信。又被告酒後騎乘機車發生交通事故，且證人乙○○、張
    富寶均證稱：事故發生時，被告身上有濃厚酒味等語（見同
    上偵字卷第7 、13頁），足認被告確因飲用酒類，致操控力
    及判斷力降低，不能安全駕駛動力交通工具而仍駕駛。本案
    事證明確，被告酒後駕車及肇事逃逸之犯行堪予認定，應依
    法論科。
二、核被告所為，係犯刑法第185條之3服用酒類不能安全駕駛動
    力交通工具而駕駛罪，及同法第185 條之4 肇事逃逸罪。其
    所犯上開2 罪間，犯意各別、罪名不同，應予分論併罰。爰
    審酌酒後不駕車之觀念已透過學校教育、政令宣導及各類媒
    體廣為介紹傳達各界多年，被告就此應有相當之認識，詎其
    明知飲酒至醉，不能安全駕駛，猶騎乘機車上路，顯心存僥
    倖，並缺乏尊重其他用路人生命、財產安全之觀念，且肇事
    碰撞告訴人乙○○致其受傷後逕自離去等犯罪情節、手段，
    違背駕車肇事後應對於被害人即時救護之法律上義務及道德
    感情，被告所為自應受有相當程度之刑事非難，惟念其於本
    院審理中坦承犯行，並與告訴人達成和解，已賠償新臺幣2
    萬元，剩餘賠償金4 萬元願於100 年3 月31日以前支付（見
    調偵字卷第18頁、本院卷第15頁）等一切情狀，分別量處如
    主文所示之刑，並均諭知易科罰金之折算標準暨定其應執行
    之刑。又依司法院釋字第662 號解釋：「中華民國94年2 月
    2 日修正公布之現行刑法第41條第2 項，關於數罪併罰，數
    宣告刑均得易科罰金，而定應執行刑之刑逾6 個月者，排除
    適用同條第1 項得易科罰金之規定部分，與憲法第23條規定
    有違，並與本院釋字第366 號解釋意旨不符，應自本解釋公
    布之日起失其效力。」，而刑法第41條第8 項於98年12月30
    日經總統公布：「第1 項至第4 項及第7 項之規定，於數罪
    併罰之數罪，均得易科罰金或易服社會勞動者，其應執行之
    刑逾6 月者，亦得適用之」，再依同日修正之刑法施行法第
    10條規定「刑法修正條文及本法修正條文，除施行日期者外
    ，自公布日施行」，故修正之刑法第41條第8 項已經於98年
    12月30日生效，對於數罪併罰，數宣告刑均得易科罰金，而
    定應執行之刑超過6 個月之案件，依司法院大法官會議釋字
    第366 號、第662 號解釋意旨、98年12月30日公布之刑法第
    41條第8 項，得易科罰金，而原來刑法第41條2 項既業已失
    效，故毋庸為新舊法之比較。是爰依上開法律規定，就被告
    所定應執行之刑，諭知易科罰金之折算標準。
三、末查，被告前未曾因故意犯罪受有期徒刑以上刑之宣告，有
    臺灣高等法院被告前案紀錄表附卷可憑，其因一時失慮，致
    罹刑典，犯後坦承犯行，已與告訴人達成和解，並於99年9
    月27日本院準備程序中，表示尚未償還之和解金4 萬元，願
    於100 年3 月31日以前支付，告訴人亦當庭表示可接受，並
    希望法院以此償還內容為條件，判被告緩刑（見本院卷第15
    頁正面、第18頁反面），被告經此偵審教訓後，當知所警惕
    而無再犯之虞，認對被告所宣告之刑以暫不執行為適當，依
    刑法第74條第1 項第1 款，諭知宣告緩刑2 年，以勵自新，
    又本院斟酌告訴人權益之保障，並給予被告自新機會，認於
    被告緩刑期間課予上開負擔，乃為適當，併予宣告令被告應
    於100 年3 月31日以前，向告訴人支付4 萬元。依刑法第74
    條第4 項規定，此附帶條件得為民事強制執行名義，且依刑
    法第75條之1 第1 項第4 款規定，被告倘有違反前揭所定負
    擔情節重大，得撤銷其緩刑之宣告，附此說明。
據上論斷，應依刑事訴訟法第273條之1第1項、第299條第1項前
段，刑法第185 條之3 、第185 條之4 、第41條第1 項前段、第
8 項、第51條第5 款、第74條第1 項第1 款、第2 項第3 款，判
決如主文。
本案經檢察官曹哲寧到庭執行職務。
中    華    民    國    99    年    10    月    11    日
                    交通法庭  法  官  高若珊
上正本證明與原本無異。
如不服本判決應於收受送達後10日內向本院提出上訴書狀，並應
敘述具體理由；其未敘述上訴理由者，應於上訴期間屆滿後20日
內向本院補提理由書（均須按他造當事人之人數附繕本）「切勿
逕送上級法院」。告訴人或被害人如對於本判決不服者，應具備
理由請求檢察官上訴，其上訴期間之計算係以檢察官收受判決正
本之日期為準。
                              書記官  游曉婷
中    華    民    國    99    年    10    月    11    日
附錄本案論罪科刑法條全文：
刑法第185條之3
服用毒品、麻醉藥品、酒類或其他相類之物，不能安全駕駛動力
交通工具而駕駛者，處1 年以下有期徒刑、拘役或科或併科15萬
元以下罰金。
刑法第185條之4
駕駛動力交通工具肇事，致人死傷而逃逸者，處6 月以上5 年以
下有期徒刑。

司法院資訊處製作；財團法人民間司法改革基金會備份。
